臺灣臺北地方法院民事判決　九十一年度訴字第四八二八號
　　原　　　告　中國信託商業銀行股份有限公司
　　法定代理人　丁○○
　　訴訟代理人　戊○○
　　被　　　告　乙○○
　　　　　　　　甲○○
　　兼　右一人　丙○○
右當事人間請求清償借款事件，本院判決如左：
    主    文
被告應連帶給付原告新台幣貳佰捌拾伍萬陸仟佰拾元，及自民國九十年九月三日
起至清償日止，按週年利率百分之十點五八計算之利息，暨自民國九十年十月四日起
至清償日止，逾期在六個月以內者，按上開利率百分之十，超逾六個月部分者，按上
開利率百分之二十計算之違約金。
訴訟費用由被告連帶負擔。
    事    實
甲、原告方面：
一、聲明：如主文第一項所示。
二、陳述：
（一）被告乙○○邀被告甲○○、丙○○為連帶保證人，於民國八十二年九月二十一
      日向原告借款新台幣（下同）四百五十萬元，借款期限自八十二年九月二十一
      日起至九十年九月二十一日止，利息按原告基本放款利率機動比照調整計付，
      按期於每月二十一日攤還本息，並於約定書第四條第二款約定，任何一宗債務
      不依約清償本金或利息者，原告得視系爭債務全部到期；另借據第四條約定，
      遲延給付本金或利息時，除仍按約定利率計息外，逾期清償在六個月以內者，
      按上開利率百分之十，超逾六個月部分者，超逾部分按上開利率百分之二十計
      付違約金。
（二）被告乙○○清償系爭借款，均是由被告乙○○將款項存入其設於原告銀行之帳
      戶，嗣由原告銀行扣款，惟被告乙○○未依約清償本息，僅清償部分本金及至
      九十年九月二日止之利息，原告不可能拒絕被告清償借款，亦未於被告財產遭
      假扣押時，要求被告一次清償全部借款，被告既未依約清償，原告依約自可將
      系爭借款全部視為到期，被告乙○○尚積欠本金二百八十五萬六千三百三十元
      及自九十年九月三日起至清償日止，按週年利率百分之十‧五八計算之利息，
      暨自九十年十月四日起至清償日止，逾期在六個月以內者，按上開利率百分之
      十，超逾六個月部分者，超逾部分，按上開利率百分之二十計算之違約金。
三、證據：提出借據、約定書、放款歷史交易查詢單、放款戶主檔查詢單各乙份為證
    。
乙、被告方面：
一、聲明：原告之訴駁回。
二、陳述：
    被告之所以未繼續清償，係因被告之財產遭假扣押，原告因此要求被告應一次清
    償全部借款，並表示如被告僅繳納分期款，原告亦不會自借款人即被告乙○○之
    帳戶扣款，被告方未再繼續清償，故原告不能以被告未依約繳納本息，即謂全部
    借款視為到期。被告乙○○繳納系爭借款本息，均是由被告乙○○將款項匯入被
    告乙○○設於原告銀行帳戶，再由原告銀行扣款。
    理      由
一、本件原告起訴主張：被告乙○○邀其他被告為連帶保證人，於八十二年九月二十
    一日向原告借款四百五十萬元，借款期限自八十二年九月二十一日起至九十年九
    月二十一日止，利息按原告基本放款利率採機動利率比照調整，按期於每月二十
    一日攤還本息，任何一宗債務未依約清償本金或利息時，全部債務視為到期，被
    告乙○○未依約清償本息，依約原告可將系爭借款債務全部視為到期，被告乙○○尚積欠本金二百八十五萬六千三百三十元及自九十年九月三日起至清償日止，
    按週年利率百分之十‧五八計算之利息，暨自九十年十月四日起至清償日止，逾
    期在六個月以內者，按上開利率百分之十，超逾六個月部分者，按上開利率百分
    之二十計算之違約金，因依系爭借款契約及連帶保證契約，訴請被告連帶清償二
    百八十五萬六千三百三十元及上開利息、違約金等語。被告則以其之所以未依約
    分期清償，是因被告財產遭假扣押，原告因此要求被告應一次清償系爭全部借款
    債務，並表示如被告僅繳納分期款，原告亦不會扣款，被告方未再繼續繳款，原
    告不得以被告未依約繳納本息，即將系爭借款全部視為到期等語，資為抗辯。
二、原告主張被告乙○○以被告甲○○、丙○○為連帶保證人，於八十二年九月二十
    一日向原告借款四百萬元，借款期限自八十二年九月二十一日起至九十年九月二
    十一日止，按期於每月二十一日清償本息，並約定違約金，任何一宗債務未依約
    清償本金或利息時，全部債務原告得視為到期。被告乙○○僅繳納本息至九十年
    九月二日，尚積欠本金二百八十五萬六千三百三十元之事實，為被告所不爭執，
    復據原告提出借據、約定書、放款歷史交易查詢單、放款戶主檔查詢單各乙份為
    證，堪信為真實。
三、被告固抗辯係因被告財產遭假扣押，原告因此要求其一次清償借款，並表示如被
    告僅繳納利息，原告亦不會受領，故其方未能繼續清償本息云云，然原告否認於
    被告遭假扣押時，曾要求被告清償系爭全部借款，亦否認曾為拒絕受領之表示，
    自應由被告對此事實負舉證責任，但被告對此則未舉證。再者，系爭借款債務之
    清償，係由被告乙○○將款項存入其設於原告銀行帳戶，再由原告銀行扣款，此
    為兩造所陳，亦與原告提出之放款歷史交易查詢單相符。縱如被告所述，原告已
    經預示拒絕受領之意，並表示縱被告僅將分期清償之本息匯入被告乙○○設於原
    告銀行帳戶，原告亦不會扣款等語，惟按民法第二百三十五條規定：「債務人非
    依債務本旨實行提出給付者，不生提出效力。但債權人預示拒絕受領之意思，或
    給付兼需債權人行為者，債務人得以準備給付之事情，通知債權人，以代提出。
    」依此，債務人以言詞提出使債權人陷於遲延之情況，亦需債務人有給付之準備
    ，否則徒託空言，自不發生提出效力，而所謂給付之準備，係指債務人得隨時應
    債權人之請求，或得協力，履行債務之狀態，即債務人應按給付之債務本旨準備
    完成（參最高法院八十六年度台上字第八六五號判決），則被告乙○○依約仍應
    將應按月清償之本息存入被告乙○○設於原告銀行帳戶，被告乙○○方處於給付
    準備之狀態，惟由卷附之放款歷史交易查詢單可知，被告乙○○自九十年八月三
    日起即未依約將應繳本息匯入系爭被告乙○○設於原告銀行帳戶，是被告並未證
    明其已為提出之準備，原告並未處於受領遲延之狀態，依兩造訂定之約定書第四
    條第二款上開約定，原告自得將系爭借款債務視為全部到期。
四、按借用人應於約定期限內，返還與借用物種類、品質、數量相同之物；遲延之債
    務，以支付金錢為標的者，債權人得請求依法定利率計算之遲延利息，但約定利
    率較高者，仍從其約定；當事人得約定債務人不履行債務時，應支付違約金，民
    法第四百七十八條、第二百三十三條第一項、第二百五十條第一項分別定有明文
    遲延之債務以支付金錢為標的者，不問其債務是否原應支付利息，債權人均得請
    求依法定利率計算之遲延利息，如應付利息之債務，有較高之約定利率時，從其
    約定利率計算遲延利息。被告乙○○自九十年八月三日起未依約清償本息，原告
    自得將系爭借款債務全部視為到期，被告乙○○除尚積欠原告本金二百八十五萬
    六千三百三十元外，尚積欠自九十年九月三日起至清償日止，按週年利率百分之
    十‧五八計算之利息，暨自九十年十月四日起至清償日止，逾期在六個月以內者
    ，按上開利率百分之十，超逾六個月者，超逾部分按上開利率百分之二十計算之
    違約金，亦有放款歷史交易查詢單及放款戶主檔查詢單各乙份為證，被告乙○○
    自應依系爭借款契約就上開借款債務負清償責任。
五、再按連帶保證債務之所謂連帶，係指保證人與主債務人負同一債務，對於債權人
    各負全部給付之責任而言，此就民法第二百七十二條第一項規定連帶債務之文義
    參照觀之甚明。依此，連帶保證債務對債權人而言，與連帶債務相同，依民法第
    二百七十三條第一項規定，連帶債務之債權人，得對債務人中之一人或數人，同
    時或先後請求全部或一部之給付。又連帶保證人雖應負連帶債務而喪失先訴及檢
    索抗辯權，然仍不失為保證債務之一種，依民法第七百四十條規定，保證債務，
    除契約另有訂定外，包含主債務之利息、違約金、損害賠償及其他從屬於主債務
    之負擔。又數人保證同一債務者，除契約另有約定外，應連帶負保證責任，民法
    第七百四十八條定有明文。被告乙○○未依約清償借款債務，已如前述，甲○○
    、丙○○既為被告乙○○系爭借款之連帶保證人，自應依系爭連帶保證契約，與
    被告乙○○就上開借款債務連帶負清償責任。
六、綜上所述，原告依系爭借款契約及連帶保證契約，訴請被告連帶清償二百八十五
    萬六千三百三十元，及如主文第一項所示之利息、違約金，為有理由，應予准許
    。
七、據上論結，本件原告之訴為有理由，依民事訴訟法第八十五條第二項，判決如主
    文。
中　　　華　　　民　　　國　　九十一　　年　　　九　　　月　　　　二十五日
                                           民事第三庭  法   官   黃書苑
右正本係照原本作成
如對本判決不服，需於收受本判決後二十日內向本院提出上訴狀
中　　　華　　　民　　　國　　九十一　　年　　　九　　　月　　　　二十五日
                                                        書記官   趙淑華
